臺灣高等法院刑事判決　　　　　　　　　　　　　九十一年度上易字第二五六二號
　　上　訴　人
　　即　被　告　甲○○
　　選任辯護人　劉志忠
右上訴人因竊盜案件，不服臺灣桃園地方法院九十一年度易字第五一三號，中華民國
九十一年五月十四日第一審判決（起訴案號：臺灣桃園地方法院檢察署九十年度偵字
第一二一九一號）提起上訴，本院判決如左：
    主  文
原判決撤銷。
甲○○無罪。
    理  由
一、公訴意旨略以：被告甲○○基於意圖為自已不法所有之概括犯意，連續於民國 (
    下同）九十年六月中旬某日及其後二日之某一時點，先後侵入乙○○所有位於桃
    園縣龜山鄉○○路七十八號「高砂紡織廠」斜對面之鐵皮屋住宅陽台，分別竊取
    每隻價值約新台幣（下同）二萬元之大陸畫眉鳥一隻（各含鳥籠一個），復於同
    年七月二日凌晨某時點（日出前），再自該鐵皮屋正門上方未上鎖之安全設備即
    氣窗踰越進入上開住宅客廳竊取相同鳥種十六隻及裝鳥鳥籠與空鳥籠共十八個，
    得手後部分變賣不詳處所得款花用，旋於同年月三日十九時許，將未及處理之畫
    眉鳥七隻（均為第三次竊得）及裝鳥鳥籠、空鳥籠（包括第一次與第二次竊得鳥
    籠）合計十一個一併交付知情之表胞兄丙○○（本件所涉寄藏贓物罪業經原審判
    決有期徒刑四月，如易科罰金以三百元折算一日確定）寄藏於其同鄉○○村○○
    路二九八號五樓住處及樓梯間暫時飼養以待處理，嗣乙○○四處找尋而於同年月
    四日十三時四十五分許，在丙○○上揭住處附近發現上開失竊之空鳥籠一個，隨
    即報警處理，因而於上開丙○○住處樓梯間查獲畫眉鳥六隻及鳥籠七個，翌（五
    ）日中午，丙○○自行到案並主動交出第三次失竊之畫眉鳥一隻（含鳥籠一個）
    、空鳥籠三個（以上二次合計起獲畫眉鳥七隻、鳥籠十一個），因認被告甲○○
    涉有刑法第三百二十條第一項之普通竊盜罪及第三百二十一條第一項第一款之加
    重竊盜罪嫌。
二、按犯罪事實應依證據認定之，無證據不得推定其犯罪事實；不能證明被告犯罪者
    ，應諭知無罪之判決，刑事訴訟法第一百五十四條、第三百零一條第一項分別定
    有明文。又所謂認定犯罪事實之證據，係指足以認定被告確有犯罪行為之積極證
    據而言，如未發現相當證據，或證據不足以證明，自不能以推測或擬制之方法，
    以為裁判基礎。且告訴人之告訴，係以使被告受刑事訴追為目的，是其陳述是否
    與事實相符，仍應調查其他事實以資審認，始得為不利被告之認定。又認定不利
    於被告之事實，需依積極證據，茍積極證據不足為不利於被告事實之認定時，即
    應為有利於被告之認定，更不必有何有利之證據。次按，刑事訴訟上證明之資料
    ，無論其為直接證據或間接證據，均須達於通常一般人均不致於有所懷疑，而得
    確信其為真實之程度，始得據為有罪之認定，若其關於被告是否犯罪之證明未能
    達此程度，而有合理性懷疑之存在，致使無從形成有罪之確信，根據「罪證有疑
    ，利於被告」之證據法則，即不得遽為不利被告之認定，其以情況證據（即間接
    證據）斷罪時，尤須基於該證據在直接關係上所可證明之他項情況事實，本乎推
    理作用足以確證被告有罪，方為合法，不得徒憑主觀上之推想，將一般經驗上有
    利被告之其他合理情況逕予排除，此觀諸最高法院七十六年台上字第四九八六號
    、三十二年度上字六七號判例意旨亦甚明顯。又按，法院固應依職權調查證據，
    但並無蒐集證據之義務，法院調查之範圍以審判中案內所存在之一切證據為限，
    案內所不存在之證據，即不得責令法院為發現真實，應依職權從各方面詳加蒐集
    、調查，亦經最高法院八十七年度台非字第一號判決闡釋在案。
三、訊據被告甲○○固不否認曾託寄畫眉鳥及鳥籠予其表胞兄即另同案被告丙○○，
    惟堅詞否認有何竊盜犯行，辯稱：該鳥及鳥籠係其於一個禮拜天的晚上十二時三
    十分左右在龜山外環道的橋上看到地上掉落有鳥籠而下車撿拾得來的，共有十個
    鳥籠及六支鳥，非其所竊得等語。按，右揭被竊之畫眉鳥多係被害人乙○○專門
    飼養已久甚或長達三、四年而均足以辨認，且鳥籠亦均經被害人乙○○於底盤做
    有記號（以簽字筆劃一直線），尚無誤認之虞，而經警於同案被告丙○○住處起
    獲及由同案被告丙○○主動交警之畫眉鳥及鳥籠，確均係被害人乙○○所有遭竊
    者，固據被害人乙○○於檢警偵訊、原審及本院調查時指述甚詳，復有員警製作
    之臨檢紀錄表（記載前述樓梯間起獲部份）一件、被害人乙○○於九十年七月四
    日及五日先後立具之贓物認領保管單各一紙、失竊現場略圖一件、失竊現場照片
    十五張、起獲鳥籠及鳥隻照片九張附卷可資佐證，及同案被告丙○○於查獲翌日
    中午自行前往警局首度應訊時，對於隨後經警通知前往指認之被害人乙○○確認
    同案被告丙○○當日提出之同種畫眉鳥一隻及鳥籠四個，連同其前日領回起獲之
    鳥隻、鳥籠共計畫眉鳥七隻及鳥籠十一個等，均為陳志成所有部份，並不爭執，
    且同案被告丙○○於偵審中亦陳述畫眉鳥及鳥籠均係被告甲○○所交付不諱，是
    上開畫眉鳥及鳥籠係被告甲○○交付予丙○○，堪可認定，惟被告辯稱係於龜山
    外環道之橋上所拾獲等語，則本件爭執之點厥為系爭畫眉鳥及鳥籠究係被告甲○○所拾獲或竊取？
四、經查，被害人乙○○係分三次失竊，計被竊走畫眉鳥十八隻及鳥籠二十個，惟本
    件在同案被告丙○○住處被查獲之畫眉鳥七隻及鳥籠十一個，尚有畫眉鳥十一隻
    及鳥籠九個下落不明，亦無證據證明仍在被告甲○○持有中。又據被害人乙○○
    陳稱第三次遭竊，行竊者係利用夜間自鐵皮屋正門上方未上鎖之氣窗爬入開啟門
    鎖後進入其住宅客廳竊取畫眉鳥十六隻及裝鳥鳥籠與空鳥籠共十八個，然經本院
    履勘現場，該正門上之氣窗開啟後，其高度為二十八公分，長一０七公分，氣窗
    距門鎖距離有一三六公分，此有勘驗筆錄及所拍攝之照片附卷可稽，該氣窗口不
    甚大，以被告之高大身材實不易爬入，再者，當日失竊之物有畫眉鳥十六隻及鳥
    籠十八個，誠非被告一人所得獨力取走，被告且自始至終均堅詞否認有竊取上開
    畫眉鳥及鳥籠，辯稱係在龜山外環道的橋上撿到的等語，是被告雖持有部分被害
    人失竊之畫眉鳥及鳥籠，但並無積極證據足以證明該畫眉鳥及鳥籠即為被告所竊
    取，自難因被告持有該畫眉鳥及鳥籠即逕認係被告所竊取。至被告拾獲上開畫眉
    鳥及鳥籠未送交警察機關處理而據為已有，有無涉及侵占罪責，乃另一問題，非
    本案被訴竊盜罪所得審酌。此外，復查無其他積極證據足資證明被告有何竊盜犯
    行，被告犯罪即屬不能證明。原審未予詳察，遽為有罪之判決，容有未洽，被告
    提起上訴，否認犯罪，為有理由，應由本院將原判決撤銷改判，另諭知被告無罪
    ，用期適法。
據上論斷，應依刑事訴訟法第三百六十九條第一項前段、第三百六十四條、第三百零
一條第一項，判決如主文。
本案經檢察官王安明到庭執行職務。
中      華      民      國    九十一    年     十一     月    二十一    日
                              台灣高等法院刑事第七庭
                                  審判長法  官  吳  啟  民
      法  官  施  俊  堯
                                        法  官  蘇  隆  惠
右正本證明與原本無異。
不得上訴。
                                        書記官  周  素  秋
中      華      民      國     九十一   年      十一    月    二十二    日
